【裁判字號】    89,訴,279
【裁判日期】    890630
【裁判案由】    偽造文書
【裁判全文】
臺灣高雄地方法院刑事判決                          八十九年度訴字第二七九號
    公  訴  人  臺灣高雄地方法院檢察署檢察官
    被      告  甲○○
右列被告因違反電信法等案件，經檢察官提起公訴（八十八年度偵字第二二一一０號
），本院判決如左：
    主  文
甲○○連續行使偽造私文書，足以生損害於他人，處有期徒刑參月，緩刑貳年。
盜拷行動電話壹具沒收。
    事  實
一、甲○○於民國八十八年六月間某日，自姓名年籍不詳之江姓成年男子處取得盜拷
    自丁○○所有000000000號行動電話號碼即俗稱王八機之行動電話一支
    ，竟基於意圖為自己不法利益之概括犯意，自民國八十八年六月三日起至同年七
    月二十三日止，未經該行動電話門號所有人中華電信股份有限公司（以下簡稱中
    華電信公司）及該門號租用人丁○○之同意，在高雄市區內不特定地點，連續撥
    打該盜拷之行動電話與人通信，行使該行動電話內之盜拷偽造之電子序號及內碼
    ，先後共計四百七十一通電話，通話金額為新台幣（下同）一萬四千二百五十六
    元（起訴書誤載為一萬四千五百二十六元），足生損害於私法人中華電信公司、
    門號租用人丁○○及電話通信秩序。嗣租用人丁○○發覺其八十八年六月間之電
    話費遽增，乃向中華電信公司申報其行動電話被盜用，始經警循線查獲上情，並
    扣得甲○○所提出之盜行動電話一具。
二、案經電信警察隊第三中隊移送臺灣高雄地方法院檢察署檢察官偵查起訴。
    理  由
一、訊據被告甲○○固坦承於八十八年六、七月間，多次使用上開盜拷門號0000
    00000號之行動電話之事實，惟矢口否認有何行使偽造私文書及違反電信法
    之犯行，辯稱：該行動電話係伊姐姐乙○○之公司老闆戊○○借予伊姐姐，該公
    司員工丙○○有看到，再由乙○○交給伊使用，不知該行動電話係盜拷云云。經
    查，證人乙○○固迭於偵查及本院審理中證述：「八十六年三月份，因我渡蜜月
    ，戊○○就拿手機給我說，要聯絡業務所用，我在八十六年十月離職，在此七個
    月期間，我是陸續有使用，有時戊○○會拿回去，在離職時，我說要還給戊○○
    ，但找不到她，之後找她，她說要來拿回去，也沒有來拿」，「因妹妹甲○○讀
    夜間部，故讓妹妹用，家人比較安心，但我在八十六年四、五月份，我有打電話
    給戊○○，表示手禨要給我妹妹用，戊○○亦答應，也表示電話費他要付」，「
    在我離職後未還給戊○○，在八十六年十月份手機給甲○○，在拿給甲○○前，
    我均沒有使用過」等語以回應被告之說詞，惟以此質之證人戊○○則於偵查及本
    院審理中均證稱未交付手機給乙○○等語在卷，且證人丙○○亦證稱：曾任職戊○○公司業務員，目前已離職，沒看到戊○○有拿手機借給乙○○，也不知乙○○與戊○○之間有不愉快之事等情在卷，而參酌證人乙○○就手機交付被告使用
    之時間點前後二次證言仍有所出入，且被告初則於警訊中供承係自一江姓友人處
    借得上開盜拷行動電話等語，後又於本院初訊時，就乙○○何時交付手機之問題
    亦默而未答（見八十九年二月十一日訊問筆錄），其二人之供詞前後不一，是其
    於偵審中之證詞應係迴護之詞甚明，是否可採非無疑義，又被告甲○○於警訊時
    即供稱係自一江姓友人處借得上開盜拷之行動電話使用等語，因案發時思慮較少
    所受干擾，是時所為之陳述自較事後經過利害衡量後之陳述為真實，是應認被告
    於警訊中所言較為可信，又被告既自承與該江姓友人乃普通朋友關係，認識一年
    多，平常並無連絡，也不知其真實姓名年籍，卻仍自該友人借得上開門號行動電
    話使用，而依目前使用行動電話之費用乃較一般有線電話高出甚多，被告僅與該
    江姓友人為普通朋友，交情不深，該江姓友人衡情自不會出借行電話讓被告撥打
    而由來自己負擔費用之理，是被告應知其所借得之上開門號行動電話乃盜拷乙節
    ，灼然至明，顯見被告所辯要屬避就之詞，殊難採信，又被告使用盜拷上開門號
    行電話之事實，業經曾國忠即被告撥打上開電話之對象及被害人丁○○於警訊時
    陳述在卷，復有電話通聯紀錄乙份附卷可稽，本件事證明確，被告犯行堪予認定
    。
二、查被告行為後，電信法已於八十八年十一月三日修正公布，並自同年月五日生效
    ，其中第五十六條第一項之法定刑由五年以下有期徒刑、拘役或科或併科新臺幣
    十五萬元以下罰金，修正為五年以下有期徒刑，得併科新臺幣一百五十萬元以下
    罰金，新舊法比較結果，以舊法較有利於被告，依刑法第二條第一項但書規定，
    應依舊法處斷。又行動電話手機之電子序號及內碼等，係製造廠商及行動通信業
    者方有權製作，將之輸錄於行動電話手機之電腦電磁紀錄內，供行動電話通信業
    者之電腦網路交換控制中心比對查核，以決定是否准許該手機使用者通信之用，
    合於永續狀態中表示一定用意證明之刑法文書概念，自屬刑法第二百二十條第二
    項、第二百十條之準私文書。核被告所為，係犯刑法第第二百十六條、第二百二
    十條第二項、第二百十條之行使偽造準私文書罪，及修正前電信法第五十六條第
    一項之盜用他人電信設備罪。又被告以一盜打行動電話之行為，同時觸犯構成要
    件不相同之盜用他人電信設備罪及行使偽造準私文書罪，為想像競合犯，應從一
    重之行使偽造準私文書罪論處（最高法院八十八年度第一次刑事庭會議決議參照
    ）。被告先後多次行使偽造準私文書之犯行，時間緊接，手法相同，所犯係構成
    要件相同之罪，顯均係基於概括犯意反覆為之，應依連續犯之規定論以一罪。又
    公訴人雖未就盜用他人電信設備之犯行提起公訴，然檢察官就犯罪事實一部起訴
    者，其效力及於全部，本件被告違反電信法部分之犯罪事實，與前揭論罪科刑之
    行使偽造準私文書部分，有想像競合犯之關係，本院自應就屬裁判上一罪關係之
    盜用他人電信設備通信罪部分，一併加以審判。爰審酌被告因一時貪念，損及他
    人權益，所盜打之金額非鉅，及犯後態度尚稱良好等一切情狀，量處如主文所示
    之刑，以資懲儆。又被告甲○○前未曾受有期徒以上刑之宣告，且現為一大專生
    ，有卷附被告學生證影本一紙可按，因一時失慮，致罹刑章，事後已深具悔意，
    經此偵審程序，及科刑判決，當知所警惕，信無再犯之虞，本院認對其所宣告之
    刑以暫不執行為適當，併宣告緩刑二年以啟自新。扣案之盜拷之行動電話一具，
    被告雖供稱向江姓男子借得非其所有，惟被告已使用該電話二個月之久，又不能
    找到江姓男子，顯然該行動電話已為被告所有，否則豈有借人電話二個月而不聞
    不問之理，該行動電話又係供犯罪所用之物，爰依刑法第三十八條一項第二款規
    定宣告沒收。
據上論斷，應依刑事訴訟法第二百九十九條第一項前段，修正前電信法第五十六條第
一項，刑法第二條第一項但書、第十一條前段、第五十六條、第二百十六條、第二百
二十條第二項、第二百十條、第五十五條、第七十四條第一款、三十八條第一項第二
款，判決如主文。
本案經檢察官楊慶瑞到庭執行職務。
中        華        民        國    八十九    年    六    月    三十    日
                                  臺灣高雄地方法院刑事第三庭
                                      審判長法  官  宋  明  中
                                            法  官  涂  裕  洪
                                            法  官  柯  彩  燕
右正本證明與原本無異。
如不服本判決，應於判決送達後十日內，向本院提出上訴狀。
                                            書記官  楊  真  芬
中        華        民        國    八十九    年    七    月      四    日


司法院資訊處製作；財團法人民間司法改革基金會備份。
